臺灣高等法院臺中分院刑事判決　　　　100年度上易字第126號
上　訴　人
即　被　告　賴志銘
上列上訴人因詐欺案件，不服臺灣臺中地方法院99年度易字第29
90號中華民國99年11月24日第一審判決（起訴案號：臺灣臺中地
方法院檢察署98年度偵字第12592號），提起上訴，本院判決如
下：
    主    文
原判決關於賴志銘部分撤銷。
賴志銘無罪。
    理    由
一、公訴意旨略以：被告賴志銘與同案被告項喬宏（業經原審以
    99年度易字第2990號刑事判決無罪確定）明知向電信機構申
    請行動電話門號無特殊限制，並無購買或租用他人門號之必
    要，且得預見若提供門號予姓名年籍不詳之人使用，可能幫
    助他人實施詐欺犯行，仍基於幫助詐欺之不確定故意，自民
    國（下同）96年3月1日起至98年5月14日止，先在報紙分類
    廣告欄刊登「辦電話換現金」之廣告，吸引不特定之民眾向
    其申辦行動電話門號並收購之，再將收購之行動電話門號提
    供與詐欺集團使用藉此牟利。嗣證人林鑽萍（另經臺灣臺中
    地方法院檢察署檢察官以97年度偵字第26692、29275號為不
    起訴處分確定）於97年4月間，委託被告賴志銘、同案被告
    項喬宏代辦遠傳電信股份有限公司門號0000000000號行動電
    話，並於證人林鑽萍申辦上開門號後，隨即向證人林鑽萍收
    購上開行動電話門號SIM卡，再於97年5月25日前之某日，以
    不詳代價將該行動電話門號SIM卡轉售與詐騙集團使用。嗣
    該詐騙集團取得上開行動電話門號後，即基於共同意圖為自
    己不法所有之詐欺犯意聯絡，先在自由時報刊登應徵轎車司
    機之廣告，並以前揭行動電話門號作為聯絡方式，適證人吳
    勇範（另經同署檢察官以97年度偵字第17494號為不起訴處
    分確定）於閱報時發現前揭應徵廣告，遂撥打前揭門號與該
    詐騙集團成員聯繫，致證人吳勇範誤信為真，而於97年5月
    23 日下午3時許，在臺中市○○○路附近，遭對方以應徵工
    作須交付金融帳戶等資料為由，當場被詐騙而交付其所申辦
    之中國信託商業銀行南屯分行帳號00000000000000號帳戶存
    摺、金融卡及密碼等物。嗣於97 年5月25日下午5時10分許
    ，該詐騙集團成員以市話0000000000號及0000000000號電話
    撥話予證人陳宜君，並向證人陳宜君佯稱其於電視購物繳款
    誤設為分期付款，須依指示至自動櫃員機取消設定云云，致
    證人陳宜君陷於錯誤，而依上開詐欺集團成員指示，先後將
    新臺幣（下同）8千元、3萬元匯入證人吳勇範之上開帳戶內
    。案經臺中市警察局第一分局報告偵辦，因認被告賴志銘所
    為，係涉犯刑法第30條第1項、第339條第1項之詐欺取財罪
    之幫助犯罪嫌云云。
二、按犯罪事實應依證據認定之，無證據不得認定犯罪事實；又
    不能證明被告犯罪或其行為不罰者，應諭知無罪之判決，刑
    事訴訟法第154條第2項第301條第1項分別定有明文。又所
    謂認定犯罪事實之證據，係指足以認定被告確有犯罪行為之
    積極證據而言，該項證據自須適合於被告犯罪事實之認定，
    始得採為斷罪之資料；且如未能發現相當確實證據，或證據
    不足以證明，自不能以推測或擬制之方法，以為裁判之基礎
    ；而認定犯罪事實所憑之證據，雖不以直接證據為限，間接
    證據亦包括在內，然而無論直接證據或間接證據，其為訴訟
    上之證明，須於通常一般人均不致有所懷疑，而得確信其為
    真實之程度者，始得據為有罪之認定，倘其證明尚未達到此
    一程度，而有合理之懷疑存在時，即難遽採為不利被告之認
    定（最高法院76年臺上字第4986號判例意旨參照）。另刑事
    訴訟法第161條第1項規定：檢察官就被告犯罪事實，應負舉
    證責任，並指出證明之方法。因此，檢察官對於起訴之犯罪
    事實，應負提出證據及說服之實質舉證責任。倘其所提出之
    證據，不足為被告有罪之積極證明，或其指出證明之方法，
    無從說服法院以形成被告有罪之心證，基於無罪推定之原則
    ，自不能為被告有罪之判決（最高法院92年臺上字第128號
    判例意旨參照）。
三、證據能力之說明：
  (一)按刑事被告之詰問權，係指訴訟上被告有在審判庭盤詰證人
    之權利；偵查中檢察官訊問證人，旨在蒐集被告犯罪證據，
    以確認被告嫌疑之有無及內容，與審判中透過當事人之攻防
    ，經由詰問程序調查證人以認定事實之性質及目的有別。偵
    查中辯護人僅有在場權及陳述意見權，此觀之刑事訴訟法第
    245條第2項前段之規定甚明，檢察官訊問證人並無必須傳喚
    被告使其得以在場之規定，同法第248條第1項前段雖規定「
    如被告在場者，被告得親自詰問」，亦僅賦予該在場被告於
    檢察官訊問證人時得親自詰問證人之機會而已，被告如不在
    場，殊難期有親自詰問之可能。此項未經被告詰問之被告以
    外之人於偵查中向檢察官所為之陳述，依刑事訴訟法第159
    條第1項、第159條之1第2項之規定，除顯有不可信之例外情
    況外，原則上為「法律規定得為證據」之傳聞例外，依其文
    義解釋及立法理由之說明，並無限縮於檢察官在偵查中訊問
    證人之程序，應已給予被告或其辯護人對該證人行使反對詰
    問權者，始有證據能力之可言。為保障被告之反對詰問權，
    並與現行法對傳聞例外所建構之證據容許範圍求其平衡，證
    人在偵查中雖未經被告之詰問，倘被告於審判中已經對該證
    人當庭及先前之陳述進行詰問，即已賦予被告對該證人詰問
    之機會，則該證人於偵查中之陳述即屬完足調查之證據，而
    得作為判斷之依據，此有最高法院97年度臺上字第405號判
    決意旨可參。是依上開說明可知，在偵查中訊問證人，被告
    或其辯護人對該證人雖未行使反對詰問權，依刑事訴訟法第
    159條之1第2項之規定，原則上屬於法律規定為有證據能力
    之傳聞證據，於例外顯有不可信之情況，始否定其得為證據
    ，亦即，得為證據之被告以外之人於偵查中向檢察官所為之
    陳述，因其陳述未經被告詰問，應認屬於未經合法調查之證
    據，但非為無證據能力（亦有最高法院96年度臺上字第4365
    號、96年度臺上字第3923號判決、97年臺上字第356號判決
    意旨可參）。經查，本案證人林鑽萍、王武祥（即證人林鑽
    萍之配偶）、賴文郎〔即上訴人即被告賴志銘（下稱被告賴
    志銘）之父親〕於偵查中具結證述之內容，被告賴志銘並未
    釋明有何顯不可信之情況，亦查無顯有不可信之情況，且其
    中證人王武祥於原審及本院審理時，均經具結進行詰問，皆
    已賦予被告賴志銘對證人王武祥詰問之機會，則證人王武祥
    於偵查中之陳述，即屬完足調查之證據，而得作為判斷之依
    據；另外，本案證人林鑽萍、賴文郎於偵查中具結證述之內
    容，經被告賴志銘、檢察官於本院準備程序時同意作為證據
    （見本院卷一第30頁），其意即等同於認為證人林鑽萍、賴
    文郎於偵查中之陳述，並無顯有不可信之情形存在，另再經
    本院於審理時將證人林鑽萍、賴文郎筆錄逐一提示予被告賴
    志銘、檢察官供其閱覽並告以要旨，則該證人林鑽萍、賴文
    郎於偵查中之陳述，即屬完足調查之證據，亦得作為判斷之
    依據。
  (二)又按刑事訴訟法第159條之4第2款所稱從事業務之人於業務
    上或通常業務過程所須製作之紀錄文書、證明文書，因係於
    通常業務過程不間斷、有規律而準確之記載，且大部分紀錄
    係完成於業務終了前後，無預見日後可能會被提供作為證據
    之偽造動機，其虛偽之可能性小，除非該等紀錄文書或證明
    文書有顯然不可信之情況，否則有承認其為證據之必要。查
    遠傳電信股份有限公司行動電話/第三代行動電話服務申請
    書4紙、遠傳行動電話號碼可攜服務申請書2紙、和信電訊行
    動電話服務申請書2紙、和信電訊行動電話號碼可攜服務身
    請書2紙、中華電信股份有限公司南投營運處3G影音行動電
    話業務（租用/異動）申請書2紙、臺灣大哥大行動通訊網路
    業務服務申請書2紙、威寶電信行動電話服務申請書2紙、遠
    傳電信費用帳單、和信電信費帳單、中華電信股份有限公司
    南投營運處100年4月12日投服字第1000000051號函1份、臺
    灣大哥大股份有限公司基本資料查詢、威寶電信股份有限公
    司電信費帳單，係屬從事業務之人於通常業務過程所為之紀
    錄文書，無預見日後可能會被提供作為證據之偽造動機，且
    無其他顯然不可信之情況，依上揭條文規定，自得作為證據
    。
  (三)另按被告以外之人（包括證人、鑑定人、告訴人、被害人及
    共同被告等）於審判外之陳述，雖不符刑事訴訟法第159條
    之1至之4等之規定，而經當事人於審判程序同意作為證據，
    法院審酌該言詞陳述或書面陳述作成時之情況，認為適當者
    ，亦得為證據；當事人、代理人或辯護人於法院調查證據時
    ，知有刑事訴訟法第159條第1項不得為證據之情形，而未於
    言詞辯論終結前聲明異議者，視為有前項之同意，同法第15
    9條之5定有明文。立法意旨在於傳聞證據未經當事人之反對
    詰問予以核實，原則上先予排除。惟若當事人已放棄反對詰
    問權，於審判程序中表明同意該等傳聞證據可作為證據；或
    於言詞辯論終結前未聲明異議，基於尊重當事人對傳聞證據
    之處分權，及證據資料愈豐富，愈有助於真實發見之理念，
    且強化言詞辯論主義，使訴訟程序得以順暢進行，上開傳聞
    證據亦均具有證據能力。經查，證人陳宜君於警詢時之陳述
    ，查無符合刑事訴訟法第159條之1至之4之情形，惟經檢察
    官、被告於本院準備程序時，均表示對上開證據之證據能力
    沒有意見，同意作為證據（見本院卷一第30頁），又本院審
    酌上開言詞陳述作成時之情況，查無其他不法之情狀，足認
    為得為本案之證據，依刑事訴訟法第159條之5之規定，有證
    據能力。
  (四)有關扣案之行動電話門號SIM卡453張、廣告2張、行動電話
    申辦資料契約書1批及客戶資料登記簿3本，非屬供述證據而
    無傳聞法則之適用；且上開扣案之物品係警方於98年5月14
    日持臺灣臺中地方法院核發之搜索票至同案被告項喬宏住處
    搜索所扣得等情，有搜索扣押筆錄、扣押物品目錄表各1份
    存卷可按（見警卷第9至12頁），足見係由警員依法定程序
    合法扣得，且亦與本案具有關聯性，當有證據能力。
四、公訴意旨認被告賴志銘涉犯刑法第30條第1項、第339條第1
    項之罪嫌，係以證人林鑽萍向被告賴志銘申辦門號00000000
    00號行動電話，嗣被告賴志銘並未交付上開門號之SIM卡予
    證人林鑽萍，旋上開門號之SIM卡竟遭詐欺集團成員用與證
    人吳勇範聯絡，以詐取證人吳勇範上開帳戶之存摺、金融卡
    、密碼，繼而詐騙證人陳宜君指示獎金錢匯入證人吳勇範上
    開帳戶內，業經證人林鑽萍、王武祥分別於偵查中證述明確
    ，並有該署97年度偵字第17494號不起訴處分書1份在卷可參
    ，及在同案被告項喬宏住處查獲行動電話門號SIM卡453張、
    廣告2張、行動電話申辦資料契約書1批及客戶資料登記簿3
    本，因而認為係被告賴志銘將上開門號之SIM卡交付予詐欺
    集團使用，為主要論據。訊據被告賴志銘坦承其有於前揭時
    間在報紙上刊登「辦電話換現金」之廣告，並代證人林鑽萍
    申辦門號0000000000號行動電話，且將申辦資料轉交給同案
    被告項喬宏去申辦，嗣辦妥後，同案被告項喬宏有將上開門
    號0000000000號之SIM卡交付給其，要其轉交給證人林鑽萍
    、王武祥等情不諱，惟堅決否認有何幫助詐欺取財行為，辯
    稱：當時王武祥、林鑽萍委由其代辦10支手機搭配門號的行
    動電話，並約定手機依當時市價賣給其，其去林鑽萍、王武
    祥夫妻家辦理，林鑽萍、王武祥二人共寫了10張申辦書，其
    當場給王武祥5千元，並約定過2天再給付5千元，後來其請
    其父親賴文郎去埔里將餘款交付王武祥，隔一個禮拜後，王
    武祥打電話要求交付SIM卡，其說要等其幫忙代繳第1個月月
    租費後才會交付SIM卡，王武祥說好，又過了1個月後，王武
    祥又打電話說要SIM卡，其當晚就將SIM卡送過去給王武祥，
    並未將上開門號0000000000號之SIM卡交付給詐欺集團使用
    等語。
五、經查：
  (一)證人吳勇範前因應徵司機，依報紙分類廣告欄所示之門號00
    00000000號行動電話與詐騙集團成員聯繫後，陷於錯誤誤信
    為真，而於97年5月23日下午3時許，在臺中市○○○路附近
    ，遭詐欺集團成員以應徵工作須交付金融帳戶等資料為由，
    當場被詐騙而交付其所申辦之上開帳戶存摺、金融卡及密碼
    ，嗣證人陳宜君於97年5月25日下午5時10分許，遭該詐欺集
    團成員打電話作騙而先後將8千元、3萬元匯入證人吳勇範上
    開帳戶內等情，業據證人陳宜君於警詢中證述綦詳，並有臺
    灣臺中地方法院檢察署97年度偵字第17494號不起訴處分書1
    份在卷可參，然上開證據，均僅足證明該詐欺集團確實曾使
    用門號0000000000號行動電話詐騙證人吳勇範，使證人吳勇
    範交付上開帳戶之存摺、金融卡、密碼予詐欺集團，詐欺集
    團再利用證人吳勇範之上開帳戶為匯款帳戶以詐欺證人陳宜
    君等情。從而，本案所應審究之重點，應係被告有無交付門
    號0000000000號之SIM卡予詐欺集團作為犯罪工具。
  (二)證人林鑽萍、王武祥於97年4月4日左右，在其位於南投縣埔
    里鎮枇杷里幸福巷1之13號住處，有委由被告賴志銘代為申
    辦10支門號搭配手機方案，其中以證人林鑽萍、王武祥名義
    分別向遠傳電信股份有限公司申辦門號0000000000、000000
    0000號，又以證人林鑽萍、王武祥名義分別向中華電信股份
    有限公司申辦門號0000000000、0000000000、0000000000、
    0000000000號，其中門號0000000000、0000000000號於翌日
    即申辦移轉至遠傳電信股份有限公司，其中門號0000000000
    、0000000000號於翌日即申請移轉至和信電訊股份有限公司
    ，另以證人林鑽萍、王武祥名義分別向臺灣大哥大股份有限
    公司申辦門號0000000000、0000000000號，復以證人林鑽萍
    、王武祥名義分別向威寶電信股份有限公司申辦門號000000
    0000、0000000000號等情，有遠傳電信股份有限公司行動電
    話/第三代行動電話服務申請書4紙、遠傳行動電話號碼可攜
    服務申請書2紙、和信電訊行動電話服務申請書2紙、和信電
    訊行動電話號碼可攜服務身請書2紙、中華電信股份有限公
    司南投營運處3G影音行動電話業務（租用/異動）申請書2紙
    、臺灣大哥大行動通訊網路業務服務申請書2紙、威寶電信
    行動電話服務申請書2紙在卷可稽，且證人林鑽萍於偵查中
    ，暨證人王武祥於偵查中、原審及本院審理時，均不否認其
    等有在上開申請書之申請人簽名欄處親簽之事實，自堪信證
    人林鑽萍、王武祥確有於上開時、地，簽署上開申請書，委
    由被告賴志銘代為向各該電信公司申辦上開門號搭配手機之
    方案無訛。
  (三)被告賴志銘係將證人林鑽萍、王武祥委由其代辦門號搭配手
    機方案之申請書，轉交給同案被告項喬宏向電信業者辦理開
    通事宜，且同案被告項喬宏已將所取得上開門號之SIM卡共
    10張，交給被告賴志銘等情，業經同案被告項喬宏於本院審
    理時到庭以證人身分具結後證述明確，並為被告賴志銘所不
    爭執，是同案被告項喬宏確有將上開門號之SIM卡共10張交
    給被告賴志銘一節，亦堪認定。
  (四)被告賴志銘迭於警詢時、偵查中、原審及本院準備程序、審
    理時，均供述其自同案被告項喬宏處取得上開門號之SIM卡
    共10張後，業已交付予證人王武祥等語。雖證人林鑽萍於偵
    查中證述：其填寫申請書後，之後的事情都由王武祥出面處
    理等語；而證人王武祥則證述：被告賴志銘並未交付上開10
    張SIM卡云云，然：
  1.按告訴人之告訴，係以使被告受刑事訴追為目的，是其陳述
    是否與事實相符，仍應調查其他證據以資審認，必被害人所
    述被害情形，藉由補強證據之存在，以增強或擔保告訴人陳
    述之證明力之下，並無瑕疵可擊，且就其他方面調查，又與
    事實相符，始足據為有罪判決之基礎。最高法院53年臺上字
    第1300號判例、81年度臺上字第3539號、87年度臺上字第21
    79號判決可參。另按證人係指在他人之訴訟案件中，陳述自
    己所見所聞具體事實之人，為證據之一種。被害人之陳述，
    有單純到庭陳述意見者（刑事訴訟法第248條之1、第271條
    第2項），有就與待證事實有重要關係之親身知覺、體驗事
    實為陳述者。又「被害人乃被告以外之人，本質上屬於證人
    ，其陳述被害經過，亦應依人證之法定偵查、審判程序具結
    ，方得作為證據，旨在闡述被害人就與待證事實有關之被害
    經過所親自聞見之具體事實為陳述，亦應踐行刑事訴訟法第
    158條之3之規定，使其以證人身分具結，其陳述（證言）始
    為合法之證據資料，係屬證據能力之條件。然被害人之為證
    人，與通常一般第三人之為證人不同。被害人就被害經過所
    為之陳述，其目的在於使被告受刑事訴追處罰，與被告處於
    絕對相反之立場，其陳述或不免渲染、誇大。是被害人縱立
    於證人地位具結而為指證、陳述，其供述證據之證明力仍較
    與被告無利害關係之一般證人之陳述為薄弱。從而，被害人
    就被害經過之陳述，除須無瑕疵可指，且須就其他方面調查
    又與事實相符，亦即仍應調查其他補強證據以擔保其指證、
    陳述確有相當之真實性，而為通常一般人均不致有所懷疑者
    ，始得採為論罪科刑之依據，非謂被害人已踐行人證之調查
    程序，即得恝置其他補強證據不論，逕以其指證、陳述作為
    有罪判決之唯一證據（最高法院95年度臺上字第6017號判決
    意旨參照）。查證人王武祥為本案之被害人林鑽萍之配偶，
    其立場與被告賴志銘對立，所為證言之證明力顯較一般證人
    為薄弱，除須無瑕疵可指，且須就其他方面調查又與事實相
    符，亦即仍應調查其他補強證據以擔保其指證、陳述確有相
    當之真實性，而為通常一般人均不致有所懷疑者，始得採為
    論罪科刑之依據，合先敘明。
  2.審之上開10支門號於申請時，帳單地址均載明為證人林鑽萍
    、王武祥之上開住處，且嗣後每月帳單確均寄至該址，並由
    證人林鑽萍、王武祥收受等情，業經證人王武祥於本院審理
    時到庭證述無誤，並有上開10支門號之申請書、遠傳電信費
    用帳單、和信電信費帳單、中華電信股份有限公司南投營運
    處100年4月12日投服字第1000000051號函1份、臺灣大哥大
    股份有限公司基本資料查詢、威寶電信股份有限公司電信費
    帳單等在卷足憑。而證人王武祥於本院審理時復證述：每個
    月電信費帳單都寄來，其都放著，沒有處理，電信公司也一
    直打電話催繳，但因不是其使用撥打的，其也沒有錢，所以
    都沒有去處理，一直到警局通知其去製作筆錄，其才跟警察
    說沒有收到SIM卡等語甚明，則若證人林鑽萍、王武祥確無
    從被告賴志銘處取得上開10張SIM卡，則在陸續每月收受高
    額帳單及電信公司多次催繳電話後，當可馬上說明其未收到
    SIM卡並立即辦理掛失等事宜，然其二人卻未如此為之，竟
    遲至警局通知其前往製作筆錄時，方向警方表示其未收到
    SIM卡，則證人王武祥所證稱：賴志銘未交付上開10張SIM
    卡云云，是否與事實相符，實啟人疑竇。
  3.被告賴志銘於警詢時、偵查中均坦承其與同案被告項喬宏合
    作替客戶辦理手機搭配門號方案的件數，約有100件左右等
    語（見偵卷第9頁背面、20頁），而同案被告項喬宏於偵查
    中亦供述其以此模式替客戶辦理的件數有1千多件，其中被
    告賴志銘委由其辦理的件數約有100件左右等語（見偵卷第3
    4頁），其二人所述，互核大致吻合。而同案被告項喬宏之
    住處於98年5月14日遭搜索時，扣得其代辦之門號SIM卡453
    張、廣告2張、行動電話申辦資料契約書1批及客戶資料登記
    簿3本等情，亦有搜索扣押筆錄、扣押物品目錄表各1份存卷
    可佐，顯見被告賴志銘、同案被告項喬宏所述其以此模式替
    客戶辦理的件數分別有高達100件左右、1千多件等語，堪信
    為真。然觀之卷附之被告賴志銘、同案被告項喬宏之臺灣高
    等法院被告前案紀錄表所示，除本案外，被告賴志銘、同案
    被告項喬宏並無其他因交付替客戶代辦之SIM卡予詐欺集團
    成員使用而遭追訴或審判之案件，足見被告賴志銘、同案被
    告項喬宏應無專以替客戶代辦門號搭配手機為幌子而誘諞客
    戶申辦，再將取得之SIM卡交付詐騙集團使用之行為。
  4.反觀之證人林鑽萍、王武祥所申辦之上開10支門號，除本案
    之門號0000000000號，經詐欺集團成員取得而於97年5月25
    日作為犯罪工具使用外，另外以證人林鑽萍名義申請之門號
    0000000000號，亦於97年5月31日經詐欺集團使用作為犯罪
    工具，而以證人林鑽萍名義申請之門號0000000000號，亦於
    97年6月20日經詐欺集團使用作為犯罪工具等情，有臺灣臺
    中地方法院檢察署檢察官98年度偵字第14134號不起訴處分
    書（該不起訴處分書將門號0000000000號誤載為門號000000
    0000號）1份、臺灣南投地方法院檢察署檢察官99年度偵字
    第284號不起訴處分書1份存卷可參，可見證人林鑽萍於此次
    所申辦之5支門號中，即有3支門號之SIM卡，在不同時間遭
    詐欺集團成員使用為詐騙工具，其比例不可謂不高。再審酌
    苟被告賴志銘有將證人林鑽萍、王武祥委由其代辦之門號
    SIM卡共10張交給詐欺集團成員使用之意，當可全部一次交
    付，何以最後僅有以證人林鑽萍名義申辦之上開3支門號在
    不同時間分別遭詐欺集團成員使用；且衡之證人王武祥、林
    鑽萍若坦承其等有交付SIM卡予他人使用，即有遭訴追之風
    險，可知其等二人為本案之利害關係人，與被告賴志銘係處
    於相反之立場，是尚難單憑證人王武祥或林鑽萍上開所述，
    即可逕認被告賴志銘未將上開10張SIM卡交給證人王武祥、
    林鑽萍。
  5.再者，證人王武祥於本院審理時證述：其就上開10支門號，
    均未曾繳費等語（見本院卷二第25至26頁），然其於原審審
    理時則證稱：「（問：賴志銘說要幫你辦門號，有無說第一
    個月的手機費用會幫你繳？）沒有。包括中華電信他叫我去
    辦的400多元也都是我繳的」等語，則證人王武祥就辦妥門
    號後有無繳費一事，前述所述即有矛盾。另證人王武祥雖於
    原審及本院審理時均證述未取得上開10張SIM卡云云（見原
    審卷第36、38頁，本院卷二第27頁），然其於偵查中卻證稱
    ：賴志銘至其住處辦門號時，要其與林鑽萍隔天再去中華電
    信股份有限公司申辦各2支門號，其也確實帶林鑽萍去申辦
    ，這4個中華電信的SIM卡，其在隔天於家裡試撥，卻無法使
    用，所以其把SIM卡弄毀等語（見偵卷第58頁），是就有無
    取得SIM卡一節，證人王武祥所述前後亦有齟齬。又證人王
    武祥於偵訊之初，在被告賴志銘尚未到案說明，而僅有證人
    賴文郎於偵查中到案證述有交付5000元予證人王武祥等情時
    （見偵卷第13頁），證人王武祥僅證述其只有從證人賴文郎
    處取得5000元云云（見偵卷第13、18頁），然嗣經被告賴志
    銘到案辯稱其於證人林鑽萍、王武祥簽立申請書時，即有給
    付5000元，之後再請證人賴文郎交付5000元後，證人王武祥
    始改稱前後確有收到共1萬元等語（見偵卷第58頁，原審卷
    第35頁背面至36頁），足徵證人王武祥就委由被告賴志銘申
    辦上開10支門號所獲取之全部利益，亦有隱瞞不實之處。是
    證人王武祥之證詞，尚有上開疑義之處，在欠缺其他積極證
    據之情況下，自難遽認其所證述：賴志銘並未交付上開10張
    SIM卡云云為真。
  (五)雖被告賴志銘就何時交付上開10張SIM卡予證人王武祥、前
    後各給付之金錢等情，於警詢時、偵查中、原審及本院時所
    述，前後亦迭有不一之處；然審之被告賴志銘以此模式為客
    戶申辦之件數多達100件左右，已如前述，且係於本案申辦
    後事隔多月，才突經傳訊而製作筆錄，則其對本案申辦過程
    、交付地點，或有記憶不清之處，然此應係事隔已久所致，
    尚難以其前述所述略有不一，即認其辯稱：已將上開10張
    SIM卡交付王武祥等語為不可採。
六、依舉證分配之法則，對於被告之成罪事項，應由檢察官負舉
    證義務，檢察官無法舉證使本院產生無合理懷疑之確信心證
    ，縱被告所辯不足採信，亦不得因此反面推論被告之罪行成
    立，致違刑事舉證分配之法則。本案遍查全卷，檢察官所憑
    之證據，除與本案具有利害關係之證人王武祥、林鑽萍於本
    案偵查、審理中有利於己之供述外，並未舉出被告賴志銘涉
    犯上開詐欺取財罪之幫助犯的其餘積極事證，是依刑事訴訟
    所定證據法則，在別無其他補強證據擔保證人王武祥、林鑽
    萍前揭陳述真實性之情形下，實難僅憑證人王武祥、林鑽萍
    片面陳述，率予作為認定被告賴志銘有罪之唯一證據。則本
    案檢察官既不能舉證證明被告賴志銘有為詐欺取財罪之幫助
    犯之行為，而使本院產生無庸置疑之明確心證，則依罪疑唯
    有利於被告原則，應對被告賴志銘為有利之認定。此外，本
    院在得依或應依職權調查證據之範圍內，復查無其他積極明
    確之證據，足以認定被告有檢察官所指之罪行，自屬不能證
    明被告賴志銘犯罪。原審未為詳查，遽就公訴意旨起訴之被
    告賴志銘犯詐欺取財之幫助犯部分對被告賴志銘論罪科刑，
    即有未合。則被告賴志銘就此部分提起上訴否認犯行，指摘
    原判決不當，為有理由，且原審判決既有上開可議之處，即
    屬無可維持，自應由本院將原判決關於此部分予以撤銷，並
    為被告賴志銘無罪之諭知。
據上論斷，應依刑事訴訟法第369條第1項前段、第364條、第301
第1項，判決如主文。
本案經檢察官徐松奎到庭執行職務。
中    華    民    國   100    年    10    月    20    日
            刑事第十庭    審判長法  官  江  錫  麟
                                法  官  胡  文  傑
                                法  官  周  瑞  芬
以上正本證明與原本無異。
不得上訴。
                                書記官  廖  婉  菁
中    華    民    國  100    年    10    月    21     日